【裁判字號】    97,重訴,28
【裁判日期】    980907
【裁判案由】    殺人等
【裁判全文】
臺灣士林地方法院刑事判決              97年度重訴字第28號
公  訴  人  臺灣士林地方法院檢察署宇股檢察官
被      告  癸○○
選任辯護人  粘舜權律師
            吳茂榕律師
上列被告因殺人等案件，經檢察官提起公訴（97年度偵字第1088
3 號），本院判決如下：
    主  文
癸○○殺人，處有期徒刑拾伍年，扣案之開山刀壹把沒收。又傷
害人之身體，處有期徒刑陸月，扣案之開山刀壹把沒收。又傷害
人之身體，處有期徒刑陸月，扣案之開山刀壹把沒收。應執行有
期徒刑拾伍年捌月，扣案之開山刀壹把沒收。
癸○○被訴傷害壬○○部分公訴不受理。
    事  實
一、癸○○因曾在臺北縣三芝鄉埔頭27之2 號「長來卡拉OK」內
    ，與丙○○等人起爭執，心有不甘，於民國97年8 月14日凌
    晨，與友人戊○○在「長來卡拉OK」店內飲酒時，又遇友人
    柯丁嘉和丙○○、甲○○等人同在店內消費，經柯丁嘉、辛○○等人出面協調後，癸○○與戊○○仍感憤懣不平，戊○○為替癸○○出氣，先取出西瓜刀1 把，自行到丙○○、甲○○等人面前揮舞，恫嚇丙○○、甲○○、壬○○、辛○○
    、庚○○、丁○○、柯丁嘉等人，隨即為該店負責人即戊○○之妹子○○制止並奪下該西瓜刀（戊○○涉犯恐嚇危害安
    全罪部分，另改以簡易判決處刑審結）；癸○○則為謀行兇
    ，先至店外取出預藏之開山刀1 把，返回店內，基於傷害之
    犯意，持刀朝丙○○、甲○○等人揮砍，並追趕同桌消費而
    四散逃逸之人至店外，致丙○○受有掌骨閉鎖性骨折、手指
    開放性傷口併韌帶及關節曩撕裂傷、軀幹、肘、前臂及腕之
    表淺損傷、磨損或擦傷等傷害，甲○○則受有左手背裂傷、
    左手中指及無名指伸指肌腱斷裂等傷害。癸○○追躡丙○○
    、甲○○不及，轉頭見柯丁嘉仍立於卡拉OK店門前，竟起殺
    人之犯意，持該開山刀猛刺柯丁嘉之右胸腹部後，隨即騎乘
    機車逃逸，柯丁嘉則因遭刺不支而蹲倒在地，經壬○○等人
    送醫急救後，仍因右胸腹遭刺創，致肺、肝臟刺傷，而血胸
    、腹血及出血性休克，不治死亡。嗣警獲報，趕至「長來卡
    拉OK」處理，循線拘提癸○○到案，由癸○○帶同警方在其
    住處附近扣得所藏放之上述開山刀1 把，始查悉全情（癸○○被訴傷害壬○○部分，另為不受理判決理由如下）。
二、案經被害人柯丁嘉之父乙○○及丙○○、甲○○訴由臺北縣
    政府警察局淡水分局報告臺灣士林地方法院檢察署檢察官偵
    查起訴。
    理  由
壹、證據能力爭執之認定
一、按被告以外之人於審判外之言詞或書面陳述，除法律有規定
    者外，不得作為證據；又被告以外之人於審判外之陳述，雖
    不符合刑事訴訟法第159 條之1 至第159 條之4 之規定，但
    經當事人於審判程序同意作為證據，法院審酌該言詞陳述或
    書面陳述作成時之情況，認為適當者，亦得為證據。當事人
    、代理人或辯護人於法院調查證據時，知有第159 條第1 項
    不得為證據之情形，而未於言詞辯論終結前聲明異議者，視
    為有前項之同意，刑事訴訟法第159 條第1 項及第159 條之
    5 分別定有明文。查本判決下列所引用之各該被告以外之人
    於審判外之陳述（包含書面陳述，例如法醫鑑定報告書），
    雖屬傳聞證據，惟除證人丙○○、甲○○、壬○○、子○○
    、辛○○、庚○○、丁○○（下稱證人丙○○等7 人）於警
    詢、偵查中之陳述外，餘均經當事人於本院準備程序及審判
    期日中表示無意見而不予爭執，且迄至言詞辯論終結前亦未
    再聲明異議，本院審酌除證人丙○○等7 人於警詢、偵查中
    之陳述部分外，此等證據資料製作時之情況，尚無違法不當
    及證明力明顯過低之瑕疵，亦認為以之作為證據應屬適當，
    故揆諸前開規定，爰逕依刑事訴訟法第159 條之5 規定，認
    前揭證據資料均例外有證據能力，合先敘明。
二、至於證人丙○○等7 人於警詢、偵查中之陳述，辯護人雖爭
    執此均為被告以外之人於審判外之陳述，復未予被告或辯護
    人對質詰問之機會，故無證據能力等語。惟按：
（一）被告以外之人於偵查中向檢察官所為之陳述，除顯有不可
      信之情況者外，得為證據；又被告以外之人於檢察事務官
      、司法警察官或司法警察調查中所為之陳述，與審判中不
      符時，其先前之陳述具有較可信之特別情況，且為證明犯
      罪事實存否所必要者，得為證據，刑事訴訟法第159 條之
      1 第2 項、第159 條之2 分別定有明文。且上開所謂「顯
      有不可信性」、「特別可信性」之情況，係指由陳述者之
      外部客觀情況觀察其是否出於真意陳述、有無違法取其證
      述等情事，並非對其陳述內容之證明力如何加以論斷，二
      者之層次有別，不容混淆。經查：
      1.證人丙○○、甲○○、壬○○、辛○○、庚○○、丁○○等人於偵查中向檢察官所為陳述，均經具結擔保其據
        實陳述，且被告或辯護人均未主張該等陳述有任何違反
        證人意願而為陳述之情形，自應認有證據能力。
      2.證人丙○○等7 人於警詢中所為陳述，經核與審判中所
        為陳述相符，則該等證詞與審判中之證述在證據能力有
        無之判斷應屬相同，自無庸審究在外部客觀情況下是否
        有較可信之特別情況，應有證據能力。
（二）被告之反對詰問權，雖屬憲法第8 條第1 項之正當法律程
      序所保障之基本人權及第16條所保障之基本訴訟權，不容
      任意剝奪。但詰問權係指訴訟上被告有在公判庭當面詰問
      證人，以求發現真實之權利，與證據能力係指符合法律所
      規定之證據適格，而得成為證明犯罪事實存在與否之證據
      資格，性質上並非相同。被告得以詰問證人，以被告或其
      辯護人在場為前提。上開得為證據之被告以外之人於審判
      外向法官及於偵查中向檢察官所為之陳述，就本案被告而
      言，事實上均難期有於另案行使反對詰問權之機會，惟所
      為之陳述，僅屬未經調查完足之證據，非謂無證據能力，
      不容許作為證據。從而，法院審判實務中，遇有此類未能
      賦予被告行使詰問權之供述證據，如已依法補足行使反對
      詰問權之機會者，法院在踐行詰問程序後，自得綜合該被
      告以外之人全部供述證據，斟酌卷內其他調查之證據資料
      ，本於經驗法則及論理法則，作合理之比較而為取捨、判
      斷，此屬實質證據價值之自由判斷問題，要無所謂其證據
      價值自比審判外之陳述為高之可言（最高法院95年度臺上
      字第6675號判決參照）。查本件證人丙○○等7 人在警、
      偵程序中所為之陳述，雖均未予被告或其辯護人在場行使
      反對詰問權，但此7 位證人已經本院於歷次審判程序傳訊
      到庭，並經當事人行交互詰問程序，已給予被告及辯護人
      行使反對詰問之機會，證人丙○○等7 人之證述已經踐行
      合法調查程序，揆諸上開說明，自得供本院綜合其全部供
      述證據，斟酌卷內其他調查之證據資料，本於經驗法則及
      論理法則，作合理之比較而為取捨、判斷，尚非得以彼等
      陳述當時，未經行使反對詰問權，即論一概欠缺證據能力
      。
貳、有罪部分：
一、訊據被告癸○○於本院審理時，就傷害丙○○、甲○○之犯
    行，已經坦承不諱，核與被害人丙○○、甲○○於警詢、偵
    查及本院審理時證述之情節相符，並有馬偕紀念醫院診斷證
    明書2 紙在卷可稽（見偵字第10883 號卷(一)第42、140 頁）
    ，且有扣案開山刀1 把可資佐證，堪信被告此部分自白與事
    實相符，可以採信，被告傷害丙○○、甲○○，事證明確，
    犯行堪以認定。至於被告雖矢口否認殺害柯丁嘉之犯行，辯
    稱：渠當天並未持刀刺擊柯丁嘉，只因在「長來卡拉OK 」
    店內拿刀防衛時，丙○○、甲○○丟椅子要毆打渠，推擠到
    柯丁嘉，導致柯丁嘉身體自己撞到刀子，渠並未殺害柯丁嘉
    云云。然查：
（一）被告於前揭時間、地點持開山刀砍傷被害人丙○○、甲○○等人之事實，已經本院認定明確，敘明如前，而被告之
      所以砍傷丙○○、甲○○，乃因渠曾與丙○○在「長來卡
      拉OK」起爭執，於97年8 月14日凌晨，又遇丙○○與友人
      甲○○、柯丁嘉等人，經柯丁嘉等出面協調、勸阻後，仍
      感不平，才至卡拉OK店外取開山刀（即扣案所稱「番刀」
      ），返回店內尋仇等情，已據被告供承明確，且證人丙○○、甲○○於警詢時亦均陳稱：事發約1 個月前，丙○○
      曾在「長來卡拉OK」酒後與起口角爭執，被告可能因此緣
      故才動手砍傷彼等等語明確（見偵字第10883 號卷(一)第26
      、29頁），彼二人於本院審理時，更均證稱：被告持刀返
      回店內砍殺以前，原與丙○○等人同坐一桌之柯丁嘉，曾
      過去被告所坐之沙發區，與被告交談、聊天等語甚明（見
      本院卷第91、101-102 、108 、115-117 頁）；而證人辛○○於警詢及本院審理時，亦均證稱：彼於97年8 月14日
      凌晨在「長來卡拉OK」店內，有與柯丁嘉一同坐到被告與
      同案被告戊○○座位區，在聽聞戊○○指稱被告曾遭丙○○、甲○○等人毆打後，便勸阻被告與戊○○不要鬧事，
      但被告仍執意要討回公道，戊○○雖要求被告給辛○○面
      子，佯裝息事寧人之意，柯丁嘉遂返回原丙○○等人之座
      位區，不久戊○○卻取出西瓜刀揮舞，癸○○更跑出店外
      持刀返回往甲○○等人揮砍等情綦詳（見同上偵查卷第92
      -93 頁，本院卷第168-170 頁）。足徵被告確因前與丙○○等在「長來卡拉OK」起爭執，心有不甘，於97年8 月14
      日凌晨，又在同地遇見丙○○等人，更生怨懣，經柯丁嘉
      與辛○○兩人勸阻、協調無效，才取刀行兇無誤。
（二）被告於於警詢、偵查及本院偵查中裁定羈押前之訊問時，
      ，均供承：扣案行兇之開山刀（即筆錄稱「番刀」），乃
      渠所購，預藏在店外停車場樹下，以供在卡拉OK店再遭丙○○等人毆打時，以資防備等語明確（見同前偵查卷第14
      -15 、64 頁 ，本院聲羈字第328 號卷第5 頁）。被告嗣
      雖辯稱：該開山刀為渠到店外找木棍要回去店內行兇時，
      偶然在樹下找到云云，但本院參酌扣案被告持以行兇，因
      刀鞘裝飾及刀刃彎曲形式，俗稱「番刀」之刀刃長達22.8
      公分，呈尖銳狀，寬度在4.7-5. 7公分間，柄長達17公分
      ，刀鋒銳利（此參相字第543 號卷第92頁之法務部法醫研
      究所鑑定報告書），並非一般日常生活常見之刀具，而被
      告行兇之「長來卡拉OK」地處偏遠，並非不特定人往來頻
      繁之地，此參卷附現場照片即知（見偵字第10883 號卷(二)
      第12-16 頁），該開山刀由他人預放在卡拉OK店外樹下，
      並任有意行兇之被告恰巧察見取用之可能性，微乎其微，
      況該開山刀刀鞘上還有價碼標籤未撕盡之痕跡，有在卷之
      刀鞘照片可參（見同上字號偵查卷(一)第47頁），核與被告
      前稱甫購而預藏放置之情相吻合，足認扣案被告行兇之開
      山刀，就是被告所購，預藏在卡拉店外，以備向丙○○等
      人尋仇之用無誤。
（三）被告持刀由外進入卡拉OK店內，朝丙○○、甲○○等人揮
      砍時，甲○○先拿冰桶丟擲被告，同在該桌消費之友人即
      開始閃避，癸○○即分別朝甲○○、丙○○等砍殺，為阻
      擋被告，甲○○有拿椅子丟擲被告，當時沒有任何人阻擋
      在2 人其間，丙○○則與被告發生扭打、拉扯，甲○○、
      丙○○遭癸○○追砍，逐步退至店門外之過程中，2 人均
      只見到被告緊緊追擊彼2 人及彼等防衛的過程，被告沒有
      空閒攻擊他人，更沒有見到被告與柯丁嘉有何衝突或肢體
      接觸，甚至也沒見到柯丁嘉，但甲○○、丙○○先後逃店
      外時，都見著柯丁嘉已在店外門口等情，已據證人甲○○
      及丙○○於本院審理時證述綦詳（見本院卷第94- 99、10
      2 、104-105 、109-120 頁，證述內容相對位置圖見同卷
      第181 頁））；證人甲○○更證稱：彼甫逃到店門外，見
      到柯丁嘉已跑到門外，手抱肚子，但無呻吟，彼有詢其身
      體是否無恙，柯丁嘉回稱沒事，彼才繼續逃跑等情明確（
      見本院卷第96-97 、105 頁）。另證人壬○○、丁○○於
      本院審理時，均肯認在卡拉OK店內被告追砍甲○○、丙○○並發生扭打時，並無與其他人發生衝突或打架無誤（見
      本院卷第123 、143-145 頁）；壬○○甚且證稱：甲○○
      、丙○○與被告三人先後跑出店外後，伊跟著跑出去，就
      看到柯丁嘉站在門口，伊有問其是否無恙，其答稱沒事等
      語甚明。由此可證，被告持刀在「長來卡拉OK」店內，僅
      專在追砍前有宿怨之丙○○、甲○○，原丙○○、甲○○
      同桌之人見狀均已四散逃開，甲○○雖有朝被告丟擲椅子
      ，但柯丁嘉並未站在其中而無遭碰撞、推擠之可能，被告
      在此期間也未傷及被害人柯丁嘉，柯丁嘉甚至早在甲○○
      、丙○○逃出卡拉OK店外前，就已先到店門外，猶向甲○○自稱其身體無恙，且在被告追逐丙○○、甲○○到店外
      之後，亦向尾隨在後之壬○○表示其確未遇害等事實無誤
      。
（四）證人壬○○於偵查及本院審理時，均證稱：甲○○與丙○○先後跑出店外，伊也到店外看到柯丁嘉，初見並未受傷
      流血，伊問柯丁嘉身體有無怎樣時，案外人己○○拿燒金
      紙的桶子砸伊頭部後方，伊向前跌倒，爬起來後，又遭癸○○用拳頭打頭，伊倒地要爬起來時，才發現柯丁嘉抱著
      肚子彎曲身體，流很多血，地上都是他的血，被告要走時
      ，刀子還劃到伊腳，才騎機車離開；伊確定柯丁嘉是在卡
      拉OK店外被刺等情明確（偵字第10883 號卷(一)第134-135
      頁、本院卷第124-133 頁）。壬○○於本院審理時，尚證
      稱：伊在店外面向店內與門口的柯丁嘉說話時，柯丁嘉站
      著，表情正常，有人拿鐵桶從後面砸伊頭，伊蹲下去，回
      頭看到好像是穿白色衣服的己○○站伊左後方，鐵桶就在
      他旁邊，這時柯丁嘉人還在原地站著，伊站起後，頭後面
      又被揮了一拳，就又跌倒一次，用手撐身體正要爬起來時
      ，見一名穿深色衣服的男子從伊右手邊經過，衝向柯丁嘉
      ，柯丁嘉當時在伊左前方，伊只注視一下，轉頭看後面，
      有看到戊○○站在那裡，伊面向卡拉OK店內方向再爬起來
      後，被告從靠近店那邊過來，從左前方經過伊身邊，拿刀
      揮伊腳部，伊那時才發現柯丁嘉人已蹲下來，手摀肚子，
      流很多血，後來又見被告將刀放在機車前方踏板上，騎機
      車離去，伊便上前去察看柯丁嘉狀況；從被告拿刀劃伊至
      伊上前察看柯丁嘉此其間，並無其他任何人從卡拉OK店往
      外離開等語甚明（見本院卷第124-132 、134-135 頁，證
      述內容相對位置圖見同卷第181-182 、190 頁）。另證人
      丁○○、庚○○、辛○○等人於本院審理時，也均肯認彼
      等是到店外見到壬○○受傷坐在地上時，才發現柯丁嘉蹲
      跪在地，手抱傷口呻吟，傷口有流血等情無訛。
（五）被告於97年8 月14日凌晨在「長來卡拉OK」飲酒至渠離去
      時，是穿深藍色上衣，業據被告供承明確，核與證人壬○○、丁○○、庚○○於本院審理時證述被告穿著衣色相符
      （見本院卷第127 、150 、159 頁），並有扣案該上衣及
      卷附之上衣照片可資佐證（見偵字第10883 號卷(二)第68-6
      9 頁），應無疑義。
（六）同案被告戊○○於97年8 月14日凌晨，雖亦深著黑色之深
      色衣物，且在柯丁嘉、辛○○等人勸阻被告勿尋仇滋事後
      ，仍自行取出西瓜刀1 把，前往丙○○、甲○○等人座位
      區揮舞以恐嚇在場之人，但旋即遭「長來卡拉OK」之負責
      人子○○制止而奪下該西瓜刀，此經證人戊○○、子○○
      、辛○○、壬○○、丁○○證述明確，證人子○○於本院
      審理時更證稱：伊將戊○○所持西瓜刀搶下後，就拿回廚
      房去放等語（見本院卷第320 頁），核與證人丁○○於本
      院審理時結證稱：確有看到卡拉OK老闆娘（即子○○）制
      止戊○○，並將刀收進廚房內等語（見本院卷第145 頁）
      相符，堪認同案被告戊○○雖曾一度取出刀械恐嚇在場之
      人，但旋即遭制止並被奪刀，不再持有足資刺傷被害人柯
      丁嘉之兇器。
（七）柯丁嘉因97年8 月14日凌晨，在「長來卡拉OK店」遇刺受
      傷流血，嗣雖經友人壬○○、丁○○等人送醫，但經急救
      仍經醫宣告於同日早上8 時17分許死亡，有馬偕紀念醫院
      急診病歷、護理記錄，及檢察官督同法醫相驗之勘驗筆錄
      、相驗屍體證明書、法醫驗斷書等附卷可考（見相字第54
      3 號卷第8-20、30-60 頁）。柯丁嘉遺體另經法醫解剖及
      鑑定結果略以：(一)右側胸部有橫向銳器穿刺傷6 公分（開
      口）於側胸皮膚，閉口約6.8 公分，單一穿刺於胸腔內，
      穿過右橫膈造成6-8 公分（開口與閉口）穿刺開口並造成
      右肝葉有開口7 公分並由右向左、橫向穿刺達胃小彎及小
      網膜、腸系膜間，深度約達20公分。肝臟穿刺傷深達5 公
      分，肝腹偏左側面傷口刺創開口約為4 公分。腹血約2,00
      0 西西以上。右肺萎縮，右下肺葉有2 乘1 公分淺穿刺傷
      切割傷。右側血胸達300 西西，右側橫膈穿孔6-8 公分（
      開口與閉口）。(二)警方提供現場扣得凶器2 把，1 把番刀
      狀（即前稱之「開山刀」），刀刃長22.8公分，刀刃呈尖
      銳狀，寬度可在4.7-5.4 及5.7 公分，柄長17公分，單刃
      ；另把西瓜刀狀，刀刃長27.7公分，柄長12.5公分，刀刃
      寬4.5 公分，單刃。(三)死者為單一銳器穿刺傷並造成右胸
      廓、右下肺葉、橫膈及肝臟穿刺傷，並造成右側血胸約30
      0 西西，腹血2,000 西西，最後因出血性休克死亡，刀刃
      傷口開口約6公 分，閉口約6.8 公分及深達20公分，與凶
      器番刀（即前稱開山刀）符合。死者之傷口不易由水果刀
      所造成。(四)死者因右胸腹銳器刺創造成肺、肝刺傷，並造
      成血胸與腹血，最後因出血性休克死亡，死亡方式為「他
      殺」等語，有卷附法務部法醫研究所解剖報告書及鑑定報
      告書各1 份可稽（見同上偵查卷第80-93 頁）。
（八）警方於案發後採驗現場微物跡證，並送內政部警政署刑事
      警察局鑑驗，初驗結果雖認定：採自現場卡拉OK大門前空
      地、被告褲子右側、開山刀刀面、刀鞘等處之血跡，均檢
      出同一男性DNA-STR 型別，與甲○○、丙○○、壬○○三
      人及被告等人之DNA-STR 型別不同，可排除來自甲○○、
      丙○○、壬○○等人，但經輸入刑事警察局去氧核醣核酸
      資料庫比對結果，也未發現相符者；而死者柯丁嘉標準檢
      體經DNA-STR 型別檢測結果，檢出混合型別，需重新送檢
      體，始能比對等語，有該局97年10月31日刑醫字第097012
      4148號鑑驗書存卷可參（見本院卷第214-215 頁），因柯
      丁嘉已死亡，遺體於97年8 月25日已火化，經警採集柯丁
      嘉之父乙○○唾液DNA 送驗結果：乙○○與前述採集血跡
      DNA 之來源者具有親子關係之機率，較該血跡DNA 來源者
      與隨機人具親子關係之機率高，且高約139088倍，此有內
      政部警政署刑事警察局98年4 月7 日刑醫字第0980047667
      號鑑驗書在卷為憑（見同院第257-258 頁），可見乙○○
      就是前開血跡來源者的親生父，亦即前開血跡乃乙○○之
      子，柯丁嘉所流遺，至為明確。
（九）綜上所述，被告前因與丙○○、甲○○在「長來卡拉OK」
      結怨未解，特購買開山刀預藏於卡拉OK店外，並於97年8
      月14日凌晨赴該店與友人戊○○飲酒時，又遇有人柯丁嘉
      與丙○○、甲○○等人同桌消費，經柯丁嘉、辛○○出面
      調解後，仍感不平，戊○○固然為被告出氣，持西瓜刀恐
      嚇丙○○等人，但迅遭其妹制止搶下，被告則到店外取出
      預藏之開山刀，返回店內即向丙○○、甲○○等人揮砍成
      傷，並緊追彼2 人至店外，其時被害人柯丁嘉已先逃至店
      外門口，在甲○○、丙○○、被告及壬○○依序跑出店外
      時，猶對友人均稱自己身體無恙，柯丁嘉在壬○○到店外
      與其對話，並遭人以鐵桶襲擊後腦時，仍站在原處，並無
      異狀，卻在壬○○第二次遭人揮拳再襲後腦，跌倒在地，
      並突遇穿著深色上衣之人衝來之後，旋才遭人發現其蹲曲
      在地，受傷流血，可見柯丁嘉當係遭該深色上衣之人衝來
      襲擊而受害。而壬○○在見到深色上衣之人衝向伊左前方
      之柯丁嘉後，回頭見到亦身著深色上衣之戊○○站立在伊
      身後，且戊○○原持西瓜刀早遭奪下，顯然戊○○並非衝
      向柯丁嘉行兇之人，但被告當晚恰也身著深色上衣，且壬○○見深色上衣之人衝向柯丁嘉，回頭看見戊○○，再轉
      頭面向前方原柯丁嘉所在方向，正見著被告持開山刀從左
      前方靠近經過，還持刀劃傷伊腳部後，將刀放在機車踏板
      上騎車離去，被告開山刀刀鞘、刀面與被告所著褲子上嗣
      後更經鑑定均仍沾有柯丁嘉遇刺受傷所濺之血跡，且柯丁
      嘉胸腹部所受穿刺傷之開、閉口及深度，經解剖鑑定結果
      ，還與被告所持開山刀（俗稱「番刀」）能造成者相吻合
      ，反不易由戊○○曾持以恐嚇之西瓜刀造成，凡此，均足
      肯認被告就是當天凌晨身著深色上衣，在卡拉OK店外，經
      過壬○○身旁而衝向柯丁嘉，並持刀刺襲柯丁嘉，導致柯
      丁嘉因右胸腹銳器刺創，造成肺、肝刺傷，並造成血胸與
      腹血，最後因出血性休克死亡之人無誤。而被告在追襲丙○○、甲○○等人至店外未果後，轉頭見曾與丙○○同桌
      之調停人柯丁嘉仍未離去，竟即上前持刀刺向柯丁嘉之胸
      腹部，按人之胸、腹部為肺、肝、內臟等重要器官之所在
      ，倘持利器猛刺行兇，必造成該等重要器官刺創受傷出血
      ，而有致命之危險，被告為30出頭之成年人，斷無不知之
      理，竟持刀刃長達22.8公分之開山刀刺入柯丁嘉胸、腹部
      ，且深度達20公分，柯丁嘉身受傷口上有開、閉口，顯然
      被告持刀刀刃幾乎全部插入柯丁嘉體內，更刺穿柯丁嘉之
      身體，刺擊力道之猛烈，可想而見，亦能推知被告乃因追
      擊丙○○、甲○○令彼等受傷逃逸後，猶未逞足尋仇之意
      ，遷怒於同丙○○、甲○○一起飲樂之柯丁嘉而殺其洩憤
      ，被告在持刀刺殺柯丁嘉時，主觀上有致柯丁嘉死亡之故
      意，至為灼然。被告殺害柯丁嘉於死之事實，事證明確，
      渠所辯不足採信，犯行堪以認定，應依法論科。
二、核被告所為，就持刀砍傷被害人丙○○、甲○○部分，分別
    係犯刑法第277條第1項之傷害罪，就殺害被害人柯丁嘉部分
    ，則係犯同法第271條第1項之殺人罪。被告所犯上開3罪，
    犯意各別，行為互殊，應分論併罰。爰審酌被告前未曾因犯
    罪經法院判決有罪處刑，有臺灣高等法院被告前案紀錄表在
    卷可稽，素行雖佳，卻因與人在卡拉OK酒後起爭執結怨，不
    思循正當合法途徑解決紛爭，即在同地藏放開山刀預謀行兇
    ，且於友人柯丁嘉等出面調停下，仍執意尋仇取刀在卡拉OK
    之公眾得出入場所，公然揮砍行兇，致被害人丙○○、甲○○分受掌骨閉鎖性骨折、手指開放性傷口併韌帶及關節曩撕
    裂傷、伸指肌腱斷裂等傷害，傷勢非輕，被告下手力道之猛
    烈，意在洩憤，至為明確；被告致丙○○、甲○○受上述傷
    害後，竟猶未盡尋仇之意，因丙○○、甲○○逃離難追，回
    頭見自承已認識4 、5 年以上之友人柯丁嘉仍未離去，更遷
    怒於柯丁嘉而衝上前猛刺其胸腹部，刀刃幾全部沒入柯丁嘉
    身體，更致柯丁嘉因此死亡，方罷手騎車逃逸離去，顯然僅
    顧及自己仇憤之宣洩，完全漠視他人生命、身體之尊嚴，惡
    性重大，影響社會治安甚巨，且被告犯罪後飾詞狡辯，更完
    全未思與被害人丙○○、甲○○或柯丁嘉之家屬達成民事和
    解，顯見渠毫無悔意等一切情狀，就渠所犯各罪，分別量處
    如主文所示之刑，並定其應執行刑，以資懲儆。扣案之開山
    刀1 把（即扣押物品目錄表上所載「番刀」），乃被告所有
    ，供其犯傷害及殺人罪所用之物，前已敘明，爰依刑法第38
    條第1 項第2 款規定，就所犯各罪項下，併予宣告沒收。
    、公訴不受理部分：
一、公訴意旨略以：被告癸○○於民國97年8 月14日凌晨4 時許
    ，在臺北縣三芝鄉埔頭27之2 號「長來卡拉OK」，因前與丙○○、甲○○等人發生爭執，經柯丁嘉從中協調，仍心生不
    滿，在追砍丙○○、甲○○成傷後（已論罪科刑如前），竟
    與同案被告己○○在「長來卡拉OK」店門前，基於傷害之犯
    意聯絡，由己○○拾起地上鐵筒砸向壬○○後腦部，致壬○○向前傾倒（己○○部分，另為不受理判決），被告癸○○
    則以拳頭毆打壬○○頭部，並持刀劃傷壬○○腳部，致壬○○受有膝、小腿外及足踝開放性傷口、臉、頭皮及頸挫傷等
    傷害，因認被告癸○○上述傷害壬○○部分，另涉有刑法第
    277 條第1 項之傷害罪嫌等語。
二、按告訴乃論之罪，告訴人於第一審辯論終結前得撤回其告訴
    ，又告訴經撤回者，應諭知不受理之判決，並得不經言詞辯
    論為之，刑事訴訟法第238 條第1 項、第303 條第3 款、第
    307 條分別定有明文。
三、經查，本件告訴人壬○○告訴被告癸○○傷害案件，公訴意
    旨認被告係犯刑法第277 條第1 項之傷害罪，依同法第287
    條前段之規定，須告訴乃論。茲據告訴人壬○○於本院準備
    程序與同案被告己○○達成民事和解，並具狀表明願撤回對
    共犯即被告癸○○之告訴，有撤回告訴狀存卷可按（見本院
    卷第80、89頁），依上開說明，本件被告癸○○被訴傷害被
    害人壬○○部分，爰不經言詞辯論，逕為諭知不受理之判決
    。
據上論斷，應依刑事訴訟法第299 條第1 項前段、第303 條第3
款、第307 條，刑法第271 條第1 項、第277 條第1 項、第51條
第5 款、第38條第1 項第2 款，刑法施行法第1 條之1 ，判決如
主文。
本案經檢察官徐明駒到庭執行職務。
中    華    民    國    98    年    9     月    7     日
                  刑事第三庭審判長法  官  杜惠錦
                                  法  官  黃欣怡
                                  法  官  梁哲瑋
附錄本案論罪科刑法條
刑法第271條第1項、第277條第1項：
「殺人者，處死刑、無期徒刑或十年以上有期徒刑。」
「傷害人之身體或健康者，處三年以下有期徒刑、拘役或壹仟元
  以下罰金。」
以上正本證明與原本無異。
如不服本判決應於收受判決後10日內向本院提出上訴書狀，並應
應敘述具體理由。其未敘述上訴理由者，應於上訴期間屆滿後20
日內向本院補提理由書(均須按他造當事人之人數附繕本)「切勿
逕送上級法院」。
                            書記官  白孝慈
中    華    民    國    98    年    9     月    7     日


司法院資訊處製作；財團法人民間司法改革基金會備份。
